臺灣高等法院刑事判決　　　　　　　　96年度上訴字第1236號
上　訴　人
即　被　告　甲○○
指定辯護人　本院公設辯護人丁○○
上列上訴人因強盜案件，不服臺灣桃園地方法院95年度訴字第18
36號，中華民國96年1月31日第一審判決（起訴案號：臺灣桃園
地方法院檢察署95年度偵字第16517號），提起上訴，本院判決
如下：
    主  文
上訴駁回。
    事  實
一、甲○○於民國94年2月初某日，受真實姓名、年籍不詳、綽
    號「阿平」之成年男子委託，代為保管而交付之如附表編號
    1至5所示之槍、彈，並將其中如附表編號1、3、5所示之槍
    、彈，藏置於新竹縣竹東鎮○○路○段101巷7號住處之房間
    內；另附表編號2、4所示之槍、彈，則藏置在新竹南寮漁港
    之1艘破船內，而無故寄藏之。嗣甲○○因覺不妥，遂於94
    年4月11日上午7時40分許，向警方自首其寄藏槍、彈之犯行
    ，惟甲○○僅交出附表編號1、3、5所示之槍、彈，其餘則
    未交出，而繼續未經許可寄藏之。甲○○前述因寄藏槍、彈
    而違反槍砲彈藥刀械管制條例案件，嗣經檢察官提起公訴而
    繫屬於法院審理中，惟於審理期間，甲○○因擔憂其在越南
    之妻小日後生活無著，遂另行起意，基於意圖為自己不法所
    有之犯意，於94年7月22日上午9時18分許，頭戴其所有之藍
    色半罩式安全帽1頂、口罩1個以遮掩面容，再以其所有之1
    只黑色皮製側背包盛裝而攜帶如附表編號2、4所示之槍、彈
    （甲○○上述寄藏槍、彈而違反槍砲彈藥刀械管制條例案件
    部分，業經本院95年度上訴字第1666號判處有期徒刑2年6月
    確定），騎乘其所有未懸掛車牌之機車（原車牌號碼為PKQ
    ─020號），在新竹市沿路尋找強盜目標，行至新竹市○○
    路346號寶華銀行新竹分行（下稱寶華銀行）前，徘徊觀察
    後決定以該行庫為強盜目標，又為便利強盜後順利脫逃，遂
    未經熄火即將其騎乘之機車停放於寶華銀行旁大樓門口，逕
    自進入銀行內，喝令在場人員不准擅動，並朝天花板射擊1
    發子彈，以此強暴、脅迫之方法，致在場人員乙○○、丙○○等人不能抗拒，而逕自伸手至櫃檯內桌上拿取行員乙○○
    置於桌上之百元紙鈔1疊，旋發現係百元紙鈔，嫌面額過低
    ，乃捨該疊百元紙鈔，另行拿取在旁之千元紙鈔1疊，共計
    新臺幣（下同）1,000,000元，置入其所有之1只藍色塑膠袋
    後，旋即騎車逃逸，復棄置如附表編號11、12所示騎乘之機
    車、安全帽於北大路452巷75號前（原判決誤載為延平路附
    近巷口），再步行至河北街29號地下室，戴上事前準備之手
    套，以其身著之白襯衫擦拭手槍上之指紋，且將強盜所得之
    現金黏貼固定在身上，並換穿黑白格子T恤後，將前述槍、
    彈、白襯衫、黑色皮製側背包、手套棄置在該地下室內，復
    搭乘計程車前往旅行社拿取前所預定之機票，搭乘野雞車北
    上桃園機場，乘同日中午12時27分之中華航空CI685號班機
    潛逃越南，並將強盜所得財物悉數夾帶出境。嗣經警於同日
    上午11時許，在寶華銀行內採集指紋比對而得知甲○○，並
    於北大路452巷75號前查扣如附表編號11、12所示之物，且
    經刑事警察局國際科聯繫國際刑警組織越南中央局及刑事警
    察局駐越南聯絡官通知越南警方協助查緝，而於同年8月30
    日18時許，由刑事警察局駐越南人員與越南警方在越南胡志
    明市○○街156號4樓逮捕甲○○，並於同年9月2日15時50分
    許，由刑事警察局國際科人員將甲○○押解返臺，於同日20
    時許，經甲○○帶同警方至前開河北街29號地下室，起獲如
    附表編號2、4（扣得6顆）、6至10所示之物。
二、案經新竹市警察局第一分局報請臺灣新竹地方法院檢察署檢
    察官呈請臺灣高等法院檢察署檢察長令轉臺灣桃園地方法院
    檢察署檢察官偵查起訴。
    理  由
壹、證據能力部分：
一、證人林榮昌、陳信宏、丙○○於警詢，證人乙○○於警詢、
    偵查中所為陳述，固屬被告以外之人於審判外之陳述，然被
    告及辯護人於原審及本院對於該等證據之證據能力表示「沒
    有意見」（見原審卷第43頁、本院卷第32頁反面），且迄於
    言詞辯論終結前亦未聲明異議，本院審酌前開供述證據作成
    時之情況，並無不能自由陳述之情形，亦無違法取證或其他
    瑕疵，認為以之作為證據為適當，依刑事訴訟法第159條之5
    規定得為證據。
二、卷附內政部警政署刑事警察局槍彈鑑定書、鑑驗書，乃新竹
    市警察局而非法院或檢察官囑託鑑定之書面報告，與現場蒐
    採跡證報告書、刑案現場測繪圖、國人入出境查詢報表、現
    場照片及監視錄影光碟翻拍照片，被告及其辯護人對之證據
    能力均未爭執（見原審卷第43頁、本院卷第32頁反面），且
    迄於言詞辯論終結前亦未聲明異議，本院審酌該書面報告作
    成時之情況，認為適當，依刑事訴訟法第159條之5規定得為
    證據。
三、扣案之如附表編號2所示之槍枝，及附表編號4所示之子彈（
    因被告犯案時已擊發1顆，故僅扣得6顆），並非供述證據，
    無傳聞法則之適用，與本案具有關聯性，且上開物證經員警
    合法取得，有搜索、扣押筆錄附卷可佐（見偵4883卷第32至
    35頁），自有證據能力。
貳、實體事項部分：
一、上揭事實，業據被告於警詢、偵查、原審及本院審理時坦承
    不諱（見偵4883卷第11至13頁反面、第79至82頁、原審卷第
    42頁、第62頁、本院卷第32頁反面、第51頁反面）；核與證
    人即寶華銀行經理林榮昌、行員陳信宏、警衛丙○○於警詢
    時，行員乙○○於警詢及偵查中證述等情相符（見偵4883卷
    第16頁、第26頁、29頁、第21至24頁、他1357卷第62至63頁
    ）。復有現場蒐採跡證報告書、刑案現場測繪圖、國人入出
    境查詢報表、現場照片及監視錄影光碟翻拍照片附卷可稽（
    見偵4883卷第47至51頁、偵4666卷第61頁、第64至83頁）；
    及如附表編號2、4（扣得6顆）、6至12所示之物扣案可資佐
    證。
二、扣案之如附表編號2、4（僅扣得6顆）所示之槍、彈，經送
    內政部警政署刑事警局鑑驗結果認：1.送鑑改造手槍1支，
    係由仿BERATTA廠84型半自動手槍所製造之玩具手槍換裝土
    造金屬槍管及土造金槍機改造而成之改造手槍，機械性能良
    好，可擊發適用子彈，認具殺傷力，2.送鑑改造子彈6顆，
    認係具直徑9.0㎜金屬彈頭之土造子彈，經採樣4顆試射，均
    可擊發，認具殺傷力等情，有該局94年9月12日刑鑑字第094
    0135235號槍彈鑑定書在卷可參（見偵4883卷第101至103頁
    ），前開槍、彈確足以傷害人之生命、身體，自屬兇器無疑
    。再員警在寶華銀行櫃檯包紮百元鈔票用名片上採集5枚指
    紋，經送鑑定結果，其中3枚經人工比對結果，分別與被告
    甲○○指紋卡右拇、右環、右中指指紋相符一節，亦有新竹
    市警察局0722專案現場蒐採跡證報告書、內政部警政署刑事
    警察局94年7月26日刑紋字第0940113210號指紋鑑驗書在卷
    可核（見偵4883卷第47至48頁、第60至62頁），足認被告前
    開自白，核與事實相符，堪以採信。
三、被告於原審及本院，雖一度辯稱本案係於飲酒後所犯，對發
    生之過程並不清楚云云（見原審卷第42頁、本院卷第32頁反
    面）。按刑法上之心神喪失與精神耗弱，應依行為時精神障
    礙程度之強弱而定，如行為時之精神，對於外界事務全然缺
    乏知覺理會及判斷作用，而無自由決定意思之能力者，為心
    神喪失，如此項能力並非完全喪失，僅較普通人之平均程度
    顯然減退者，則為精神耗弱（最高法院26年渝上字第237號
    判例參照）。本件被告於犯案後月餘之94年9月2日自越南押
    解返臺後，於同日警詢時即明確供述：其犯案前如何找尋作
    案目標、欲使用之工具、犯案時喝令及開槍並選擇千元紙鈔
    棄百元紙鈔之經過、犯案後之逃逸工具、路線、棄車過程、
    換穿上衣、擦拭手槍上指紋、逃往國外等情節（見偵4883卷
    第11頁正、反面），顯見被告對案情經過之人、事、時、地
    、物，均可清楚描述，時序無誤，且無意識混沌或不知所為
    情形；且案發前，上訴人尚可考慮到犯案後逃逸問題，而未
    將機車熄火即停於寶華銀行旁大樓門口前，犯案時又可選擇
    較大面額之千元鈔票，犯案後尚知擦拭遺留於手槍上之指紋
    、前往拿取前所預定之機票並及時趕赴機場搭乘當日班機前
    往越南，其時間之掌握必定相當精準，絕非如被告所稱於飲
    酒後精神不佳之狀況下而為之，是被告於前開強盜行為時，
    對於外界事務並無全然或減損知覺理會及判斷力之情形，堪
    可認定，附此敘明。
四、綜上所述，本件事證已臻明確，被告犯行洵堪認定，應予論
    罪科刑。
五、被告持以強盜所用之如附表編號2、4所示之槍、彈，經鑑定
    認具有殺傷力，已如前述，在客觀上係足以對人之生命、身
    體、安全構成威脅之兇器無疑。核被告所為，係犯刑法第33
    0條第1項之加重強盜罪
六、原審本同上之見解，適用刑法第330條第1項、第37條第2項
    （原判決贅引刑法第2條第1項前段），並審酌被告教育程度
    為國中畢業，當有足夠能力辨明是非，其正值少壯，不循正
    途以營生，僅因另涉刑案，竟持槍強盜銀行，冀求不勞而獲
    ，且為圖得較多之金錢，而強盜民眾出入頻繁之金融機構，
    嚴重危害社會治安，如予輕縱，將引起效尤，量刑自不宜輕
    ，被告甚且於強盜過程中開槍示警，雖其係對空擊發，然此
    舉業已對人身安全造成重大危害，犯罪情節、手段十分嚴重
    ，雖犯罪後坦承強盜犯行，然被告既如此大費周章強盜財物
    ，其當對強盜所得財物嚴加看管，然被告先謊稱所得財物未
    及攜帶出國，復誆稱在國外遭不詳人士盜取云云（見偵4883
    卷第10頁反面、第13頁反面），迄今未返還強盜所得金錢，
    且強盜後潛逃國外，耗費眾多資源始將之緝捕歸案，犯罪後
    態度難稱良好等一切情狀，量處有期徒刑13年，並以被告為
    圖個人私利而持槍強盜他人財物，依犯罪之性質，認有褫奪
    其公權之必要，依從刑附屬於主刑原則（最高法院95年度第
    8次刑事庭會議決議參照），以刑法第37條第2項之規定宣告
    褫奪公權6年（主刑並未變更，無新舊法比較之情形，依裁
    判時法）。又被告用以強盜之如附表編號2所示之手槍，業
    於被告另案涉犯之違反槍砲彈藥刀械管制條例案件中宣告沒
    收，及如附表編號4所示之子彈，因均已擊發而滅失，另案
    均不宣告沒收（原判決誤載為另案宣告沒收），有本院95年
    度上訴字第1666號判決在卷可稽（見原審卷第20至25頁），
    爰不就此另為沒收之諭知。另以被告於強盜時配戴口罩、如
    附表編號11所示安全帽一節，有翻拍照片在卷可稽（見偵46
    66卷第75頁），而認被告前開裝束於進入銀行強盜時既未取
    下，顯係供遮掩面容隱藏身份以遂行其強盜犯行之物；附表
    編號6所示黑色皮製側背包1只，係被告裝盛前開手槍、子彈
    前往強盜所用之物（偵4883卷第11頁）。其中扣案如附表編
    號6、11所示之物，均屬被告所有之物（見原審卷第71頁）
    ，亦屬供犯罪所用之物，依主刑附屬從刑之原則，均依刑法
    第38條第1項第2款之規定宣告沒收。又前開口罩，及被告強
    盜時用以裝盛金錢之藍色塑膠袋1只，雖均屬供被告強盜所
    用之物，然均未扣案，且依其性質極易滅失，為免執行困難
    ，爰不就此為沒收之諭知。再扣案如附表編號7所示之一般
    日常穿著衣物，附表編號8所示被告於強盜後為湮滅其指紋
    時使用之物，附表編號9所示寶華銀行綑綁紙鈔所用之物，
    附表編號10所示他人名片等物，均難認係供被告犯本件強盜
    所用之物，均不另為沒收之諭知。查獲如附表編號12所示之
    機車，雖為被告所有，且為本件犯案後逃逸之工具，然本係
    被告日常交通工具，並非專供強盜所用之物，衡之比例原則
    ，不予宣告沒收（原判決漏未敘明）。核其認事用法，俱無
    不合，量刑亦甚妥適。被告以原判決量刑過重而提起上訴，
    為無理由，應予駁回。
據上論斷，應依刑事訴訟法第368條，判決如主文。
本案經檢察官黃柏齡到庭執行職務。
中　　華　　民　　國　　96　　年　　5 　　月　　17　　日
　　　　　　　　　刑事第十九庭審判長法　官  尤豐彥
　　　　　　　　　　　　　　　      法　官  黃金富
　　　　　　　 　 　　　　　　　  　法　官  魏新國
以上正本證明與原本無異。
如不服本判決，應於收受送達後十日內向本院提出上訴書狀，其
未敘述上訴之理由者並得於提起上訴後十日內向本院補提理由書
（均須按他造當事人之人數附繕本）。
                                    書記官  陳玉珍
中　　華　　民　　國　　96　　年　　5 　　月　　17　　日
附錄：本案論罪科刑法條全文
中華民國刑法第330條：
犯強盜罪而有第321條第1項各款情形之一者，處7年以上有期徒
刑。
前項之未遂犯罰之。
附表：
┌──┬──────────────┬───────┐
│編號│      名           稱       │數量          │
├──┼──────────────┼───────┤
│1   │可發射子彈具有殺傷力之仿FN廠│1支           │
│    │1910型半自動手槍製造之改造金│              │
│    │屬玩具手槍（含彈匣1個，槍枝 │              │
│    │管制編號：0000000000號，已另│              │
│    │案宣告沒收。）              │              │
├──┼──────────────┼───────┤
│2   │可發射子彈具有殺傷力之仿    │1支           │
│    │BERETTA廠84型半自動手槍製造 │              │
│    │之改造玩具手槍（含彈匣1個， │              │
│    │槍之管制編號：0000000000號）│              │
├──┼──────────────┼───────┤
│3   │具有殺傷力之土造金屬彈殼加裝│2顆（均於鑑定 │
│    │直徑8.0mm金屬彈頭之土造子彈 │時經試射擊發完│
│    │（已另案不為沒收之諭知）    │畢）          │
├──┼──────────────┼───────┤
│4   │具有殺傷力之直徑約9.0mm金屬 │7顆（其中1顆經│
│    │彈頭之土造子彈              │被告於犯案時擊│
│    │                            │發，另6顆於鑑 │
│    │                            │定時經試射擊發│
│    │                            │完畢）        │
├──┼──────────────┼───────┤
│5   │不具殺傷力之土造金屬彈殼加裝│5顆           │
│    │直徑8.0mm金屬彈頭之土造子彈 │              │
│    │（已另案不為沒收之諭知）    │              │
├──┼──────────────┼───────┤
│6   │黑色皮製側背包（用以裝編號2 │1只           │
│    │、4所示之槍、彈）           │              │
├──┼──────────────┼───────┤
│7   │白色上衣（與本案無關）      │1件           │
├──┼──────────────┼───────┤
│8   │手套（與本案無關）          │1雙           │
├──┼──────────────┼───────┤
│9   │麻繩（與本案無關）          │1條           │
├──┼──────────────┼───────┤
│10  │名片（與本案無關）          │1張           │
├──┼──────────────┼───────┤
│11  │藍色半罩式安全帽            │1頂           │
├──┼──────────────┼───────┤
│12  │機車                        │1輛           │
└──┴──────────────┴───────┘
